臺灣高等法院刑事判決　　　　　　　　　　　　　九十三年度上訴字第二九○九號
　　上　訴　人
　　即　被　告　乙○○
　　指定辯護人　本院公設辯護人　甲○○
右上訴人因違反槍砲彈藥刀械管制條例案件，不服台灣士林地方法院九十三年度訴緝
字第二二號，中華民國九十三年八月二十六日第一審判決（起訴案號：台灣士林地方
法院檢察署九十年度偵字第一四三九號、第三一三四號）提起上訴，本院判決如左：
    主  文
原判決撤銷。
乙○○共同未經許可持有手槍，處有期徒刑伍年肆月，併科罰金新臺幣拾貳萬元，罰
金如易服勞役，以新臺幣玖佰元即銀元佰元折算壹日。
扣案之奧地利ＧＬＯＣＫ廠製二六型口徑九ＭＭ制式半自動手槍壹支（含彈匣，槍枝
管制編號：0000000000號）及口徑九ＭＭ制式子彈壹顆，均沒收。
    事  實
一、乙○○於民國八十九年間，因違反槍砲彈藥刀械管制條例案件，經台灣士林地方
    法院判處拘役五十日，於八十九年一月二十三日執行完畢，仍不知悔悟。因其友
    人賴德龍（業經本院判處有期徒刑五年六月確定）藍依新（業經原審法院判處有
    期徒刑五年二月確定）邀約前往處理與李世白間債務問題，乙○○乃與賴德龍及
    藍依新基於共同之犯意，未經許可，先由乙○○於九十年一月五日凌晨零時許，
    至台北市○○○路影城電影院附近向綽號「米粉仔」之不詳年籍之成年男子，借
    得具殺傷力之奧地利ＧＬＯＣＫ廠製二十六型口徑九ＭＭ制式半自動手槍一枝（
    含彈匣，槍號BXA555，槍枝管制編號：0000000000號）及制式口徑九
    ＭＭ子彈五顆，至台北市上豪飯店內與賴德龍、藍依新會合，同日清晨五、六時
    許，共同持有手槍及子彈，由賴德龍駕車前往台北縣汐止市○○○路○段一七○
    號二十一樓李世白住處。因李世白拒不開門，賴德龍乃持乙○○交付之手槍往鐵
    格門敲擊，致槍枝走火，擊中鐵格門，三人隨即逃逸。後經警先查獲藍依新，依
    藍依新之供述，於九十年一月十六日二十一時許，在台北市○○路○段八七一號
    五樓之七查獲乙○○，乙○○帶同警察至台北市○○○路五段二００號後方廢棄
    冰箱之夾縫處，起出上開制式半自動手槍一把及子彈四顆（子彈嗣經鑑定試射三
    顆）。
二、案經臺北縣政府警察局汐止分局報請臺灣士林地方法院檢察署檢察官偵查起訴。
    理  由
一、訊據上訴人即被告乙○○，直承於九十年一月五日因賴德龍邀約與藍依新一同前
    往李世白住處處理債務問題，因李世白拒不開門，賴德龍乃持奧地利ＧＬＯＣＫ
    廠製二十六型口徑九ＭＭ制式半自動手槍，以槍柄敲擊鐵格門，導致該槍枝走火
    ，擊中鐵格門等情。惟矢口否認共同持有制式手槍、子彈之犯行，辯稱：當日賴
    德龍約其前往與一位叫阿白之人處理帳目，在南京東路一家飯店前與賴德龍、藍
    依新碰面，不知道賴德龍有帶槍。直至到達李世白居住之大樓，進入電梯後，賴
    德龍把槍從褲腰拿出來，才發現他帶有槍枝，但已無法離開，並無共同持有槍彈
    之犯意。按電鈴後，突然砰一聲，鐵門就破了，三人乃離去，槍、彈也由賴德龍
    帶走。後來被警方查獲時，員警叫伊交出槍彈，乃打電話問賴德龍槍在何處，賴
    德龍告訴藏槍的地點，才帶同員警取出槍、彈，其自始未持有槍彈，也無共同之
    犯意聯絡云云。
二、經查：
（一）右揭犯罪事實，業據被告乙○○於警訊時坦承不諱，供承其於九十年一月五日
      凌晨零時許，至台北市○○○路影城電影院附近向綽號「米粉仔」之男子借得
      槍彈，並夥同賴德龍、藍依新持槍前往李世白住處，九十一年一月十六日被警
      查獲後，帶同警方至南京東路五段二○○號後方廢棄冰箱夾縫中起出手槍、子
      彈等情（見九十年度偵字第一四三九號影印偵查卷第十六頁、第十七頁）。共
      犯賴德龍、藍依新於警訊、偵查及原審審理中，也陳述是由被告向「米粉仔」
      借得槍枝、子彈，並共同前往李世白住處，賴德龍持槍走火打中鐵門等情（見
      上揭影印偵查卷第八頁、第七十五頁、第七十六頁、第九十一頁、第九十三頁
      ，九十年度偵字第三一三四號影印偵查卷第十頁，原審九十一年度訴字六十八
      號影印卷第十三頁、第五十四頁至第五十六頁、第六十六頁至第六十七頁、六
      十八頁、第八十八頁，九十三年訴緝字第二十二號卷第九十一頁）。雖賴德龍
      、藍依新一度稱賴德龍自行借槍與被告無關云云。但嗣後即稱是因為被告勾串
      ，要求賴德龍頂罪，並要藍依新附合，因而稱賴德龍一人持有槍彈等情（見原
      審九十一年度訴字第六十八號影印卷第五十八頁、第六十六頁、第九十頁）。
      共犯賴德龍於原審依證人身分傳訊仍結證，其怕偽證罪，槍確是被告那裡來的
      （見原審九十三年訴緝字第二十二號卷第九十一頁、第九十二頁、第九十九頁
      ）。被告於警訊之自白與共犯證人等所述之情節，均大致相符合。
（二）本件並有制式半自動手槍一支、制式子彈四顆扣案。而扣案之槍彈經內政部警
      政署刑事警察局鑑定結果，認送鑑定槍枝一支（含彈匣，槍枝管制編號000
      0000000號），係奧地利ＧＬＯＣＫ廠製二六型口徑九ＭＭ制式半自動
      手槍，送鑑時槍號遭磨滅，經以電解腐蝕法重現結果，研判槍號為BXA555，槍
      管內具陸條右旋來復線，機械性能良好，認具殺傷力；而子彈四顆（試射三顆
      ），認均係制式口徑九ＭＭ子彈，彈底標記貳顆為 "ACP 9mm96"，貳顆為"ACP
       9mm LUGER97 "，認均具殺傷力，有內政部警政署刑事警察局九十年一月十八
      日刑鑑字第六九七一號鑑驗通知書在卷可憑。
（三）證人李世白也證稱：被告乙○○與賴德龍、藍依新三人至其住處按電鈴，因拒
      不開門，賴德龍即持一物敲擊鐵格門，致鐵格門玻璃破裂等語─本件另有該鐵
      格門遭子彈擊中受損之照片十二禎在卷可稽。
（四）證人即承辦之員警鄭文引、郭豐隆證述查獲乙○○，由乙○○帶同起獲槍彈經
      過詳實。而本件起出槍彈之處所，在南京東路五段二○○號後方廢棄冰箱夾縫
      中，為被告及上揭查獲之警察一致陳明在卷。該隱密之處所，若非持有槍彈藏
      匿該處之人，他人自無由知悉。雖被告辯稱其不知槍彈藏放地點，員警要其交
      槍，乃打電話給賴德龍，賴德龍告知地點，才帶警起出槍彈云云。惟賴德龍依
      證人身分具結後，證述：當日只有與藍依新通話，並未與被告乙○○通話，且
      不知藏槍的地點等語（見原審九十三年訴緝字第二十二號卷第一○○頁、第一
      ○三頁、第一○四頁）。佐以共犯藍依新供述其曾與賴德龍通話，並告訴員警
      槍在乙○○手中，帶同警方查獲乙○○等語（見原審九十一年訴字第六八號影
      印卷第八十九頁）。若槍彈係賴德龍藏放，則共犯藍依新為警查獲而與賴德龍
      通話，即可詢問槍彈藏放地點，何須告知警方槍彈在乙○○手中，而帶警查獲
      乙○○，後果然經由乙○○之帶領，才得順利起出槍彈，可見槍彈確係被告乙
      ○○持有藏放。
（五）綜上所述，被告所辯，要係事後翻異飾卸之詞，不足採信。其事證已臻明確，
      犯行堪以認定，應予依法論科。
三、核被告所為，係犯槍砲彈藥刀械管制條例第七條第四項之未經許可持有手槍罪及
    同法第十二條第四項未經許可持有子彈罪。被告與賴德龍、藍依新間，有犯意聯
    絡及行為分擔，皆為共同正犯。被告一行為同時持有手槍及子彈，為想像競合犯
    ，應依刑法第五十五條之規定，從一重之未經許可持有手槍罪處斷。
四、原審對被告為有罪科刑之判決，固非無見。惟查：被告所持有之手槍、子彈口徑
    為九ＭＭ，即九公釐或九「毫」米，原審誤為九「釐」米，即九公分（ＣＭ），
    諭知將口徑九釐米（公分）口徑之手槍及子彈沒收，自有未洽，而無可維持。被
    告上訴意旨，仍執前詞，否認犯罪，雖不足採，但原判決既有可議，自應由本院
    將原判決撤銷改判。爰審酌被告之素行、犯罪動機，持有制式槍、彈，對於他人
    生命、身體安全構成嚴重威脅，危害社會治安甚鉅，被告犯後態度及其他一切情
    狀，乃量處如主文第二項所示之刑，並就罰金部分諭知易服勞役之折算標準，以
    示懲儆。右違禁物除已滅失者外，應予沒收，沒收物之執行完畢與沒收物之不存
    在，並非一事，因犯罪依法必須沒收之物，雖已於另案被告之確定判決諭知沒收
    ，並已執行完畢，對於其他被告之判決，仍應宣告沒收（最高法院九十二年度台
    上字第六一一五號判決要旨參照）。本件扣案之具有殺傷力之奧地利ＧＬＯＣＫ
    廠製二六型口徑九ＭＭ制式半自動手槍一支（含彈匣，槍枝管制編號：0000
    000000）及口徑九ＭＭ制式子彈一顆，為違禁物，雖在共犯賴德龍、藍依
    新案中經檢察官執行沒收完畢，有臺灣士林地方法院檢察署檢察官九十二年執字
    第一五二０號扣押（沒收）物品處分命令影本一件在卷可稽，揆諸前開判決要旨
    ，仍應宣告沒收。至於扣案之口徑九ＭＭ制式子彈三顆已因採樣試射而滅失，自
    不另為沒收之諭知。又被告行為時槍砲彈藥刀械管制條例第十九條第一項雖規定
    ：「犯第七條、第八條、第十條、第十一條、第十二條第一項至第三項、第十三
    條第一項至第三項之罪，經判處有期徒刑者，應於刑之執行完畢或赦免後，令入
    勞動場所，強制工作，其期間為三年。」，惟該條項規定，業於九十年十一月十
    四日經修正公布刪除，自無再行適用之餘地，併此敘明。
五、據上論斷，應依刑事訴訟法第三百六十九條第一項前段、第三百六十四條、第二
    百九十九條第一項前段，槍砲彈藥刀械管制條例第七條第四項、第十二條第四項
    ，刑法第十一條前段、第二十八條、第五十五條、第四十二條第二項、第三十八
    條第一項第一款、罰金罰鍰提高標準條例第二條，現行法規所定貨幣單位折算新
    台幣條例第二條，判決如主文。
本案經檢察官劉靜婉到庭執行職務。
中　　　華　　　民　　　國　　九十三　　年　　十一  　　月　　三十　　　日
                              臺灣高等法院刑事第二十庭
                                  審判長法  官  趙　功　恆
                                        法  官  李　春　地
                                        法  官  鄧　振　球
右正本證明與原本無異。
如不服本判決，應於收受送達後十日內向本院提出上訴書狀，其未敘述上訴之理由者
並得於提起上訴後十日內向本院補提理由書（均須按他造當事人之人數附繕本）。
                                        書記官  孫　佩　琳
中　　　華　　　民　　　國　　九十三　　年　　 十一 　　月　　 三十 　　日
附錄本案論罪科刑法條全文：
槍砲彈藥刀械管制條例第七條第四項：
未經許可，持有、寄藏或意圖販賣而陳列第一項所列槍砲、彈藥者，處五年以上有期
徒刑，併科新台幣一千萬元以下罰金。
槍砲彈藥刀械管制條例第十二條第四項：
未經許可，持有、寄藏或意圖販賣而陳列子彈者，處五年以下有期徒刑，併科新台幣
三百萬元以下罰金。
